【裁判字號】    90,訴,782
【裁判日期】    900703
【裁判案由】    偽造文書等
【裁判全文】
臺灣高雄地方法院刑事判決                            九十年度訴字第七八二號
    公  訴  人  臺灣高雄地方法院檢察署檢察官
    被      告  戊○○
右列被告因偽造文書等案件，經檢察官提起公訴（九十年度偵字第一五三二號），本
院判決如左：
    主    文
戊○○連續行使偽造私文書，足以生損害於他人，處有期徒刑壹年。如附表所示之信
用卡簽帳單上所偽造之「丙○○」署名合計伍枚，均沒收之。
    事    實
一、戊○○前犯有竊盜、懲治盜匪條例、槍砲彈藥刀械管制條例及偽造文書等案件，
    嗣經本院裁定應執行有期徒刑九年四月確定，尚未執行完畢。戊○○猶仍不知悔
    改，仍於民國八十九年八月二十五日十五時許，在高雄市○○區○○路與林森路
    口向丙○○借用車牌號碼ＺＥ－三三九八號自用小客車一輛，詎其見丙○○將皮
    包置於車內，竟意圖為自己不法之所有，竊取皮包內支票二紙（付款人均為高雄
    市銀行中正分行、票號分別為ＡＺＰ0000000號、ＡＺＰ0000000
    號、其中票號ＡＺＰ0000000號之支票，已填載發票日八十九年十月三十
    一日、面額新臺幣（下同）二萬元、發票人丙○○；另票號ＡＺＰ000000
    0號之支票為空白支票）及英商渣打銀行股份有限公司台北分公司（下稱渣打銀
    行）所發行之卡號0000000000000000號信用卡乙張，得手後於
    八十九年九月一日凌晨一時三十二分及六時二十二分許，竟基於偽造文書之概括
    犯意及意圖不法所有之詐欺取財、詐欺得利犯意，於附表所示之時間，前往附表
    所示渣打銀行之特約商店，持前揭信用卡共計消費二次，並連續在信用卡簽帳單
    （三聯單及二聯單）上偽造「丙○○」之署名，其累積消費總金額合計二萬七千
    九百四十元，使渣打銀行陷於錯誤而須依約先行墊付其簽帳消費之款項，足以生
    損害於丙○○本人及渣打銀行。復於同年九月間，承前揭意圖為自己不法所有之
    詐欺取財概括犯意，再持前開票號ＡＺＰ0000000號之支票向丁○○調現
    ，使丁○○陷於錯誤而交付二萬元。嗣於八十九年九月十日下午四時許，經丁○○向丙○○查證，丙○○始得知上情。
二、案經高雄市政府警察局新興分局移送臺灣高雄地方法院檢察署檢察官偵查起訴。
    理    由
一、訊據被告戊○○對於向被害人丙○○借用自用小客車、並持前開信用卡前往附表
    所示之商店消費及持前揭票號ＡＺＰ0000000號之支票向丁○○調現之事
    實固不否認，惟矢口否認有何右揭竊盜、偽造文書、詐欺取財及詐欺得利之犯行
    ，辯稱：「前揭二次刷卡分別是我與被害人一同前往士興服飾買衣服，及我與被
    害人、甲○○三人一同去酒店消費，都是被害人同意我刷卡的；又前開支票是甲○○把票交給我，叫我去調現的。我沒有偷被害人的信用卡及支票。」云云。經
    查：右揭事實業據被害人於警訊、偵查及本院調查時指訴明確，參以被告前於九
    十年二月八日偵查中供稱：「當時我、丙○○、張的哥哥及甲○○都有去酒店喝
    酒。」（見偵查卷第十二頁），是被告就當時一同前往酒店消費之人數究係三人
    或四人前後供述不一；且經證人乙○○即被害人之哥哥於九十年六月六日本院調
    查時到庭證稱伊並未在八十九年九月一日與被告、被害人、甲○○一同去酒店喝
    酒等情，足認被告上開辯稱係被害人同意伊刷卡云云，顯不足採。再查：上開支
    票之發票人係被害人，何以經由甲○○交付予被告請伊幫忙調現，況被告持該支
    票向證人丁○○調現時係表示該支票係被害人拿給伊請伊幫忙調現，此亦經證人
    丁○○於九十年四月二十五日本院調查時到庭證述屬實，則被告對於該支票究係
    何人交付請伊調現之供述前後亦不一致；又被告於偵、審程序中均無法提出甲○○之年籍資料以供本院調查虛實，是被告此部分所辯，亦無足採。綜上所述，被
    告前揭所辯，顯屬事後飾卸之詞，堪難採信。本件事證已臻明確，被告右開犯行
    洵堪認定。
二、核被告所為，係犯刑法第三百二十條第一項之竊盜罪、第二百十六條、第二百十
    條之行使偽造私文書罪及第三百三十九條第一項之詐欺取財罪及同條第二項之詐
    欺得利罪。被告偽造私文書後復持以行使，偽造私文書之低度行為應為行使之高
    度行為所吸收，不另論罪。又其在信用卡簽帳單上偽造「丙○○」署名之行為，
    為偽造私文書之部分行為，亦不另論罪。公訴人認被告向德正企業商行消費之行
    為，為同法第三百三十九條第一項之詐欺取財罪，然因被告係於該德正企業商行
    內喝酒消費，應屬財產上之利益，是公訴人認被告此部分所為係在詐取財物，容
    有誤會。惟就其行為之侵害性及目的，其基本社會事實仍屬同一，應依法變更起
    訴法條為同條第二項之詐欺得利罪。被告先後多次行使偽造私文書及詐欺取財之
    行為，均時間緊接，所犯均係構成要件相同之罪名，顯均係基於概括犯意反覆為
    之，均為連續犯，依刑法第五十六條之規定，以一罪論，並加重其刑。而其先後
    二次詐欺取財與一次詐欺得利之犯行，構成要件不同，即非同一罪名，不成立連
    續犯（參考刑事法律問題研究彙編（一）第三Ｏ二頁及第三二四頁）。又被告所
    犯竊盜、連續行使偽造私文書、連續詐欺取財及詐欺得利四罪間，有方法結果之
    牽連關係，為牽連犯，依刑法第五十五條後段之規定，應從較重之連續行使偽造
    私文書罪論處。爰審酌被告正值青年，竟不圖正業，好逸惡勞，竊取被害人丙○○之財物，並偽造被害人丙○○名義向附表所示之渣打銀行之特約商店詐取財物
    、利益及持被害人丙○○所簽發之前開支票向丁○○調取現金花用，危害社會經
    濟秩序及持卡者權益甚鉅，及犯罪後尚飾詞狡辯，不知悔改等一切情狀，量處如
    主文所示之刑。如附表所示信用卡簽帳單上偽造之「丙○○」署名合計五枚，不
    問屬於犯人與否，均應依刑法第二百十九條之規定，併予宣告沒收之。末查被告
    前犯有如事實欄所述之竊盜、懲治盜匪條例、槍砲彈藥刀械管制條例及偽造文書
    等案件，嗣經本院裁定應執行有期徒刑九年四月確定，尚未執行完畢，此有臺灣
    高雄地方法院檢察署刑案資料查註紀錄表在卷可稽，從而，本院無從考量予以諭
    知緩刑之宣告。
據上論斷，應依刑事訴訟法第二百九十九條第一項前段、第三百條，刑法第五十六條
、第二百十六條、第二百十條、第三百二十條第一項、第三百三十九條第一項、第二
項、第五十五條、第二百十九條，罰金罰鍰提高標準條例第一條前段，判決如主文。
本案經檢察官鄧藤墩到庭執行職務。
中      華      民      國      九十    年      七      月      三      日
                                  臺灣高雄地方法院刑事第七庭
                                      法  官  蔡  正  雄
右正本證明與原本無異。
如不服本判決，應於判決送達後十日內，向本院提出上訴狀。
                                      書記官  許  雅  惠
中      華      民      國      九十    年      七      月      三      日
附錄本判決論罪之法條：
刑法第二百十條：
偽造、變造私文書，足以生損害於公眾或他人者，處五年以下有期徒刑。
刑法第三百二十條第一項：
意圖為自己或第三人不法之所有，而竊取他人之動產者，為竊盜罪，處五年以下有期
徒刑、拘役或五百元以下罰金。
刑法第三百三十九條第一項：
意圖為自己或第三人不法之所有，以詐術使人將本人或第三人之物交付者，處五年以
下有期徒刑、拘役或科或併科一千元以下罰金。
附表：
┌───┬──────┬──────┬─────────┬───────┐
│編號  │交易日期    │收單銀行    │特約商店名稱      │消費金額、在信│
│      │            │            │（消費方式）      │用卡簽帳單（三│
│      │            │            │                  │聯單或二聯單）│
│      │            │            │                  │偽造署名數目  │
├───┼──────┼──────┼─────────┼───────┤
│一    │民國八十九年│華南銀行    │士興服飾          │新台幣（下同）│
│      │九月一日凌晨│            │（購物消費）      │四千二百元、  │
│      │一時三十二分│            │                  │「丙○○」署名│
│      │            │            │                  │二枚          │
│      │            ││                  │              │
├───┼──────┼──────┼─────────┼───────┤
│二    │八十九年九月│財團法人聯合│德正企業商行      │二萬千三千七百│
│      │一日上午六時│信用卡處理中│（喝酒消費）      │四十元「張惠  │
│      │二十二分    │心          │                  │」署名三枚    │
│      │            │            │                  │              │
└───┴──────┴──────┴─────────┴───────┘


司法院資訊處製作；財團法人民間司法改革基金會備份。
